臺灣桃園地方法院民事裁定
111年度消債更字第268號
聲  請  人 
即  債務人  黃蘭媖  

代  理  人  賴郁樺律師（法扶律師）
上列聲請人因消費者債務清理事件聲請更生，本院裁定如下：
    主  文
一、債務人甲○○自民國一百一十一年十二月十九日上午十時起開
    始更生程序。
二、命司法事務官進行本件更生程序。
    理  由
一、按債務人不能清償債務或有不能清償之虞者，得依本條例所
    定更生或清算程序，清理其債務；債務人無擔保或無優先權
    之本金及利息債務總額未逾新臺幣（下同）1200萬元者，於
    法院裁定開始清算程序或宣告破產前，得向法院聲請更生；
    債務人對於金融機構負債務者，在聲請更生或清算前，應向
    最大債權金融機構請求協商債務清償方案，或向其住、居所
    地之法院或鄉、鎮、市、區調解委員會聲請債務清理之調解
    ；自債務人提出協商請求之翌日起逾30日不開始協商，或自
    開始協商之翌日起逾90日協商不成立，債務人得逕向法院聲
    請更生或清算，消費者債務清理條例（下稱消債條例）第3
    條、第42條第1項、第151條第1項及第153條分別定有明文。
    揆諸消債條例之立法目的，乃在於使陷於經濟上困境之消費
    者，得分別情形利用更生或清算程序清理債務，藉以妥適調
    整債務人與債權人及其他利害關係人之權利義務關係，保障
    債權人之公平受償，並謀求消費者經濟生活之更生機會，從
    而健全社會經濟發展（消債條例第1條參照）。準此，債務
    人若有不能清償債務或有不能清償債務之虞，且客觀上並無
    濫用更生或清算程序之情事，自應使其藉由消債條例所定程
    序以清理債務。次按法院裁定開始更生程序之裁定，應載明
    其年、月、日、時，並即時發生效力；法院開始更生或清算
    程序後，得命司法事務官進行更生或清算程序，消債條例第
    45條第1項、第16條第1項前段亦有明定。
二、聲請意旨略以：聲請人因有不能清償債務之情事，前於民國
    111年5月17日向本院聲請債務清理法院前置調解，並經本院
    司法事務官諭知調解不成立。又聲請人未經法院裁定開始清
    算程序或宣告破產，且無擔保或無優先權之本金及利息債務
    總額未逾1200萬元，爰依法聲請更生等語。
三、經查：
（一）本條例所稱消費者，指5年內未從事營業活動或從事小規
      模營業活動之自然人；前項小規模營業指營業額平均每月
      20萬元以下者，消債條例第2條第1、2項定有明文。又消
      債條例第2條第1項所稱5年內從事小規模營業活動，係指
      自聲請更生或清算前1日回溯5年內，有反覆從事銷售貨物
      、提供勞務或其他相類行為，以獲取代價之社會活動，依
      其5年內營業總額除以實際經營月數之計算結果，其平均
      營業額為每月20萬元以下者而言，例如：平均月營業額未
      逾20萬元之計程車司機、小商販等即屬之（辦理消費者債
      務清理事件應行注意事項第1點參照）。本件聲請人陳稱
      其於聲請日前5年並未從事營業活動，並提出108至109年
      度綜合所得稅各類所得資料清單、勞工保險被保險人投保
      資料表（明細）等件為憑（調解卷第13至14、17頁），核
      與本院職權查調之聲請人勞保職保被保險人投保資料表（
      明細）相符，聲請人自107年9月4日起迄今，均在桃園市
      政府社會局投保，復查無其他證據證明聲請人於5年內有
      從事營業活動，應認聲請人屬消債條例第2條第1、2項規
      定所稱之消費者，合先敘明。
（二）聲請人前於111年5月17日向本院聲請債務清理之調解，經
      本院司法事務官於111年7月6日調解不成立，核與本院111
      年度司消債調字第310號卷宗資料無訛，堪可認定。經本
      院另向各債權人函詢聲請人目前積欠之債務金額，其無擔
      保或無優先權之本金及利息債務總額為86萬3849元（詳附
      表），未逾1200萬元，是聲請人向本院聲請更生，即屬適
      法。本院自應綜合聲請人目前全部收支及財產狀況，評估
      其是否已達不能維持符合人性尊嚴之最低生活條件，而有
      「不能清償債務或有不能清償之虞」情形。
（三）次查，依聲請人所提之財產及收入狀況說明書、全國財產
      稅總歸戶財產查詢清單、行車執照、存摺明細等資料（調
      解卷第8、13頁背面、14頁背面至16、20頁、本院卷第49
      頁），顯示聲請人名下除西元2005年出廠之NISSAN牌自用
      小客車及西元2019年1月出廠之三陽牌普通重型機車各1部
      ，及存款餘額96元外，別無其他財產。另收入來源部分，
      聲請人聲請更生前二年期間，係自109年5月17日起至111
      年5月16日止，故以109年1月起至110年12月止之所得為計
      算。據聲請人所提出109年度綜合所得稅各類所得資料清
      單及本院依職權調閱聲請人稅務電子財產所得調件明細表
      所示，聲請人於109年及110年薪資所得分別為15萬2860元
      及14萬1550元（含其他所得210元）。因聲請人前開收入
      均為桃園市政府社會局以工代賑社會救助專案，非屬常態
      性收入；復依聲請人之勞保職保被保險人投保資料表（明
      細）記載，聲請人於111年1、2月間，數度於中華民國紅
      十字會桃園市分會加退保，可見聲請人之收入源自臨時性
      工作，故暫以每月1萬2267元計算聲請人聲請更生後之薪
      資所得【計算式：（15萬2860元＋14萬1550元）÷24個月＝1
      萬2267元，元以下四捨五入】。
（四）又債務人聲請更生或清算時所提財產及收入狀況說明書，
      其表明每月必要支出之數額，與本條例第64條之2第1項、
      第2項規定之認定標準相符者，毋庸記載原因、種類及提
      出證明文件；債務人必要生活費用，以最近1年衛生福利
      部或直轄市政府所公告當地區每人每月最低生活費1.2倍
      定之；受扶養者之必要生活費用，準用第一項規定計算基
      準數額，並依債務人依法應負擔扶養義務之比例認定之；
      前二項情形，債務人釋明更生期間無須負擔必要生活費用
      一部或全部者，於該範圍內，不受最低數額限制，消債條
      例施行細則第21條之1第3項、消債條例第64條之2第1項、
      第2項、第3項前段分別定有明文。聲請人主張其須扶養2
      名未成年子女，並提出戶籍謄本、受扶養人109至110年度
      綜合所得稅各類所得資料清單為據（調解卷第21頁、本院
      卷第39至47頁），聲請人主張其每月個人生活必要支出以
      衛生福利部公告桃園市111年度最低生活費1萬5281元之1.
      2倍即1萬8337元計算，與前揭規定相符，堪可採認。是聲
      請人2名未成年子女之扶養費亦依前述規定計算，女兒部
      分尚應扣除低收入戶高中職學生就學補助每月6358元及家
      扶中心補助每月2550元，兒子部分則應扣除低收入戶兒童
      生活補助每月2802元及家扶中心補助每月2550元，聲請人
      未成年女兒及未成年兒子的每月扶養費應分別為9429元及
      1萬2985元（計算式：1萬8337元－6358元－2550元＝9429元
      ；1萬8337元－2802元－2550元＝1萬2985元），再依法定扶
      養義務人比例2分之1分擔，是聲請人每月扶養費合計應為
      1萬1208元（計算式：9429元÷2＝4715元，1萬2985元÷2＝64
      93元，元以下四捨五入，4715元＋6493元＝1萬1208元）。
      聲請人僅主張其2名未成年子女之扶養費共計1萬697元，
      低於前揭最低生活費規定之計算，應認與維持基本生活所
      必要無違，堪可採認。從而，聲請人主張其每月必要支出
      為2萬9034元（計算式：1萬8337元＋1萬697元＝2萬9034元
      ），即無虛偽。
（五）承前，聲請人以上開每月1萬2267元之收入扣除每月必要
      生活費用2萬9034元後，儼已透支，無任何餘額得供清償
      債務，而聲請人現年42歲（69年出生），距勞工強制退休
      年齡（65歲）尚約23年，審酌聲請人目前之收支狀況，至
      其退休時止，顯無法清償聲請人前揭所負欠之債務總額。
      考量聲請人所積欠債務之利息、違約金仍在增加中等情況
      ，堪認聲請人之收入及財產狀況，已無法清償債務，當有
      藉助更生制度調整其與債權人間權利義務關係之必要，自
      應許聲請人得藉由更生程序清理債務。
四、綜上所述，聲請人係消費者，已達不能清償債務之程度，經
    消費者債務清理調解不成立，而查無消債條例第6條第3項、
    第8條或第46條各款所定應駁回更生聲請之事由，則其聲請
    ，應屬有據，爰裁定准許，並依同條例第16條第1項規定，
    命司法事務官進行更生程序如主文。
五、依消債條例第11條第1項、第45條第1項、第16條第1項，裁
    定如主文。　　　　
中　　華　　民　　國　　111 　年　　12　　月　　19　　日
                  民事第四庭  法　官  陳昭仁　
以上正本係照原本作成。
本裁定不得抗告。
本裁定業已於111年12月19日上午10時整公告。
中　　華　　民　　國　　111 　年　　12　　月　　19　　日
                              書記官  陳佩伶
附表：
編號 債權人名稱 債權數額 （新臺幣） 備註 1 裕融企業股份有限公司 10萬7020元 調解卷第36頁 2 華南商業銀行股份有限公司 9萬7180元 調解卷第37至38頁 3 台新資產管理股份有限公司 5萬8169元  調解卷第39至50頁 4 合作金庫商業銀行股份有限公司 19萬6235元 調解卷第54至59頁 5 玉山商業銀行股份有限公司 40萬5245元 本院卷第23至25頁 合計              86萬3849元